最高法院刑事判決　　　　　　一○○年度台上字第五九一七號
上　訴　人　劉致瑋
上列上訴人因違反槍砲彈藥刀械管制條例案件，不服台灣高等法
院台中分院中華民國九十九年六月十日第二審判決（九十九年度
上訴字第九三一號，起訴案號：台灣彰化地方法院檢察署九十八
年度偵字第八六一四號），提起上訴，本院判決如下：
    主  文
上訴駁回。
    理  由
按刑事訴訟法第三百七十七條規定，上訴於第三審法院，非以判
決違背法令為理由，不得為之。是提起第三審上訴，應以原判決
違背法令為理由，係屬法定要件。如果上訴理由書狀並未依據卷
內訴訟資料，具體指摘原判決不適用何種法則或如何適用不當，
或所指摘原判決違法情事，顯與法律規定得為第三審上訴理由之
違法情形，不相適合時，均應認其上訴為違背法律上之程式，予
以駁回。本件原判決已敘明依憑上訴人劉致瑋於警詢、檢察官訊
問時及第一審、原審之自白，並有空氣槍一支（槍枝管制編號：
0000000000）及二氧化碳瓦斯鋼瓶六瓶、鋼珠一包扣
案可資佐證。上開空氣槍經內政部警政署刑事警察局（下稱刑事
警察局）以檢視法、性能檢驗法、動能測試法（第一審判決、原
判決誤載為動能檢驗法）鑑定結果，認定係氣體動力式槍枝，以
小型高壓氣體鋼瓶內氣體為發射動力，經以金屬彈丸（直徑四．
五厘米，重量○．三七公克）測試三次，其中彈丸最大發射速度
為每秒一三四公尺，動能為三．三焦耳，換算其單位面積動能為
每平方公分二○焦耳，已達足以穿入人體皮肉層之單位面積動能
基準，具有殺傷力等情，有刑事警察局民國九十八年十一月九日
刑鑑字第○九八○一三七四三一號鑑驗書在卷可稽，資以認定上
訴人有原判決事實欄所記載之犯罪事實。並敘明上訴人所持有上
開空氣槍，發射金屬彈丸之單位面積動能僅為每平方公分二○焦
耳，殺傷力顯然較低，而上訴人所犯槍砲彈藥刀械管制條例第八
條第四項之未經許可持有空氣槍罪，法定本刑為三年以上十年以
下有期徒刑，併科新台幣（下同）七百萬元（第一審判決、原判
決均誤載為一千萬元）以下罰金，倘處以最輕法定本刑有期徒刑
三年，猶嫌過重，客觀上足以引起一般人之同情，實屬情輕法重
，上訴人犯罪之情狀顯可憫恕，爰依刑法第五十九條之規定，酌
量減輕其刑。因而維持第一審論處上訴人未經許可持有空氣槍罪
刑，並諭知相關之從刑，暨說明不能證明上訴人有另被訴持有可
發射子彈具有殺傷力之改造手槍犯行，惟公訴意旨認此與有罪部
分有想像競合犯之裁判上一罪關係，爰不另為無罪之諭知部分之
科刑判決，駁回上訴人在第二審之上訴。原判決已敘明依憑之證
據及其認定之理由，所為論斷與卷內證據資料相符，從形式上觀
察，並無何違背法令之情形存在。上訴意旨略以：(一)依刑事警察
局鑑定結果，上開空氣槍發射金屬彈丸之單位面積動能為每平方
公分二○焦耳，僅為具有殺傷力之最低單位面積動能基準。若上
述鑑定有些微誤差，或檢驗儀器調校不當，則上開空氣槍是否達
到具有殺傷力之最低單位動能基準，仍不無疑問？原審未能詳為
調查，遽認上開空氣槍具有殺傷力，有調查職責未盡之違法。(二)
上訴人並無犯罪前科，且於偵查、審理中均坦承犯行，已知悔悟
，犯罪後態度良好，第一審量處上訴人有期徒刑二年六月，併科
罰金九萬元，顯然重於一般持有槍彈之初犯，未符比例、公平及
罪刑相當原則，原審未斟酌上情，仍予維持，有量刑適用法令不
當之違誤云云。經查：(一)上開空氣槍經刑事警察局以檢視法、性
能檢驗法、動能測試法鑑定結果，認定發射金屬彈丸之單位面積
動能為每平方公分二○焦耳，已達足以穿入人體皮肉層之單位面
積動能基準，具有殺傷力等情，已如前述。原判決援引上述鑑定
結果，認定上開空氣槍具有殺傷力，難認於法有違。又稽之卷內
資料，上訴人及其選任辯護人在原審皆未對上述鑑定結果表示不
同意見，亦未就上開空氣槍有無殺傷力一節，聲請調查任何證據
。上訴人於上訴本院後，始行抗辯若鑑定有些微誤差，或檢驗儀
器調校不當，則上開空氣槍是否達到具有殺傷力之最低單位動能
基準，仍不無疑問云云，空泛指摘原判決有調查職責未盡之違法
，難認係屬適法之上訴第三審理由。(二)量刑之輕重，係屬事實審
法院得依職權裁量之事項，苟以行為人之責任為基礎，並已斟酌
刑法第五十七條各款所列情狀，而未逾越法定刑度，且客觀上並
無明顯濫用其職權之情形者，即不得遽指為違法。第一審判決理
由已說明，審酌上訴人擁槍自重，僅因細故即開槍報復，嚴重侵
害他人身體安全、破壞社會治安，惡性非輕。惟仍姑念上訴人尚
能坦承犯行，非無悔意等一切情狀，量處上訴人有期徒刑二年六
月，併科罰金九萬元等語（見第一審判決第八頁）。查第一審判
決已就刑法第五十七條所定科刑輕重之標準，詳為審酌，又上訴
人所犯槍砲彈藥刀械管制條例第八條第四項之未經許可持有空氣
槍罪，其法定本刑為三年以上十年以下有期徒刑，併科七百萬元
以下罰金，經適用刑法第五十九條之規定，酌減其刑，第一審判
決量處上訴人有期徒刑二年六月，併科罰金九萬元，並無明顯濫
用其職權之情形。原判決說明第一審所為量刑尚屬妥適之理由，
予以維持（見原判決第八、九頁），於法尚無不合。上訴意旨仍
執前詞，再為事實上之爭執，或徒憑己見，就原審調查、取捨證
據及判斷其證明力之適法行使，及判決內已明白論斷之事項，任
意指摘為違法，核均非適法之第三審上訴理由。應認其上訴為違
背法律上之程式，予以駁回。又原判決量處上訴人有期徒刑二年
六月，已不合刑法第七十四條所定宣告緩刑之要件；本件係以上
訴不合法，從程序上予以駁回，上訴人請求為緩刑之宣告，無從
審究，併予指明。
據上論結，應依刑事訴訟法第三百九十五條前段，判決如主文。
中    華    民    國  一○○  年    十    月  二十八  日
                      最高法院刑事第八庭
                          審判長法官  黃  一  鑫  
                                法官  張  春  福  
                                法官  林  勤  純  
                                法官  李  錦  樑  
                                法官  宋  明  中  
本件正本證明與原本無異
                                      書  記  官  
中    華    民    國  一○○  年   十一   月    四    日
                                                      K